【裁判字號】    98,交聲,1348
【裁判日期】    981120
【裁判案由】    違反道路交通管理處罰條例聲明異議
【裁判全文】
臺灣桃園地方法院刑事裁定            98年度交聲字第1348號
原處分機關  交通部公路總局新竹區監理所桃園監理站
異  議  人
即受處分人  甲○○
                      2號
上列異議人即受處分人因違反道路交通管理處罰條例案件，對於
原處分機關於民國98年6 月8 日以桃監裁罰字第裁52-DB0000000
號違反道路交通管理事件裁決書所為之處分，聲明異議，本院裁
定如下：
    主  文
異議駁回。
    理  由
一、原處分意旨略以：本件異議人即受處分人（下稱異議人）甲
    ○○於民國98年3 月27日凌晨0 時16分許，騎乘車牌號碼IC
    A-308 號輕型機車，行經桃園縣八德市○○路與裕和街口處
    ，遭桃園縣政府警察局八德分局高明派出所執勤警員攔檢，
    因異議人拒絕酒精濃度測試，該警員遂以異議人有「違反道
    路交通管理處罰條例第35條第4 項」之違規，填製桃警局交
    字第52-DB0000000號舉發違反道路交通管理事件通知單當場
    予以舉發，並裁明「拒收拒簽」，嗣經原處分機關於98年6
    月8 日以桃監裁罰字第裁52-DB0000000號裁決書，以異議人
    違反道路交通管理處罰條例第34條第4 項、第67條第2 項等
    規定，裁處罰鍰新臺幣（下同）6 萬元，吊銷駕駛執照，3
    年內禁考等語。
二、聲明異議意旨略以：伊於上揭時地係行走於回家路上之人行
    道上，當時有2 位員警對伊盤查身份，伊將證件拿給員警看
    ，員警問伊有無喝酒，伊答有，員警即欲對伊酒測，但因伊
    只是走在回家路上之人行道上，故伊拒絕酒測，員警即將伊
    帶回警局，爰依法聲明異議云云。
三、按汽車駕駛人拒絕接受酒精濃度測試之檢定者，處新台幣6
    萬元罰鍰，並當場移置保管該汽車及吊銷駕駛執照，道路交
    通管理處罰條例第35條第4 項定有明文。又汽車駕駛人，曾
    依第35條第4 項前段之規定吊銷駕駛執照者，3 年內不得考
    領駕駛執照，道路交通管理處罰條例第67條第2 項復有明定
    。
四、異議人雖以上情置辯。惟查：
（一）異議人於上揭時、地，因酒後駕車，為桃園縣政府警察局
      八德分局高明派出所警員要求受處分人配合實施呼氣中酒
      精濃度測試，並告知拒絕接受酒精測試之法律效果，惟異
      議人仍拒絕接受測試，有汽車駕駛人拒絕接受酒精濃度測
      試之違規行為，予以掣單舉發。嗣因異議人不服舉發，由
      原處分機關以受處分人拒絕接受酒精濃度測試之檢定，依
      道路交通管理處罰條例第35條第4 項、第條67第2項 之規
      定，裁處罰鍰6 萬元，吊銷駕駛執照，3 年內禁考，此有
      酒精測定紀錄表、舉發通知單、裁決書各1 份在卷可稽，
      此部分事實已堪認定。
（二）證人即舉發本案之值勤警員傅煒哲於本院調查時結證稱：
      「當天伊是騎乘警用機車由民力配合執行巡邏勤務，伊沿
      著巡邏線抵達宏國大樓社區，也就是異議人所住的社區，
      伊是先到該社區的7-11超商簽巡，因為該大樓騎樓停了很
      多機車，所以伊順便查詢有無贓車，查到最後一棟旁也就
      是停車場時，就看到有一部機車由南往北直行中華路左轉
      裕和街並駛入上開停車場，因為該機車在上開路口沒有依
      規定兩段式左轉，伊就攔停該機車，但該機車沒有理會就
      駛進停車場，伊就走進停車場直接問異議人為何沒有兩段
      式左轉，同時伊於異議人拿開安全帽時聞到異議人身上有
      很濃的酒味，且雙眼紅紅的，看起來很疲憊，情緒不穩定
      。異議人並要求伊不要開單，伊請異議人出示證件，且因
      伊當時懷疑異議人酒後駕車，故通知乙○○○○將酒測儀
      器帶至現場，於乙○○○○抵達前約有5 、6 分鐘，異議
      人一直撥打電話並要求伊不要實施酒測，並表示其家庭經
      濟拮据。而於乙○○○○到達後，伊等欲對異議人實施酒
      測，但異議人都消極不理會，伊等當時有告知異議人，若
      異議人不願意配合就要以拒絕酒測處理，但異議人還是不
      理會，伊等就帶異議人回派出所，並將異議人的機車帶回
      派出所留置，之後異議人約有3 、4 名朋友來派出所要求
      伊等不要開單，當時伊等還是要求異議人要配合酒測，但
      異議人還是不理會，所以伊等於三次宣讀拒測相關事項後
      ，就以異議人拒絕酒測開單舉發。異議人拒絕酒測的過程
      有全程錄影並存在電腦裡，但後來電腦中毒被洗掉了」等
      語，足見證人即舉發員警於執行巡邏勤務時，親眼目睹異
      議人騎乘車牌號碼ICA-308 號輕型機車行駛於道路上，且
      因異議人未依規定兩段式左轉，而予以欄檢。另證人即本
      案之備勤警員陳金生於本院調查時結證稱：「當天伊是備
      勤人員，傅煒哲是執行巡邏勤務，是傅煒哲通知伊帶酒測
      儀器至中華路與高城路口，所以伊沒有看到異議人酒後駕
      車的經過，但丙○○○○有向伊表示異議人是在中華路與
      高城路口未依規定兩段式左轉，伊到達現場後有聞到異議
      人身上有酒氣，且異議人講話邏輯有點奇怪，並看到異議
      人站在人行道上且不斷撥打電話，傅煒哲則是要求異議人
      實施酒測，伊也要求異議人實施酒測，但異議人都不回應
      而是一直撥打電話，依照規定伊等要告知三次權利事項才
      能以拒絕酒測處理，但因為當天伊等沒有攜帶錄影器材到
      現場，無法錄下上開告知過程，所以伊等就將異議人帶回
      派出所，回到派出所後，伊等還是一直要求異議人配合酒
      測，但異議人依舊置之不理，後來伊等就三次告知權利事
      項並開單舉發，期間異議人有找朋友過來派出所，異議人
      的朋友希望我們開輕一點，但因為異議人拒絕酒測，所以
      我們還是以拒絕酒測處理。伊當時有以數位相機拍攝，所
      內也有監視錄影器，但伊數位相機中拍攝的內容被同事不
      小心洗掉了，至於所內的監視錄影畫面，則是超過保存期
      限沒有留存」等語，是證人傅煒哲與陳金生上開證詞互核
      相符，又衡諸情理，證人傅煒哲與陳金生屬執行公務警員
      ，原受有行政懲處責任之監督，嗣到庭具結作證，更以刑
      事責任擔保證詞之真實性，復與異議人不相識，亦無嫌隙
      瓜葛，實無設詞攀誣或構陷異議人之必要，因認其舉發應
      無誤認之虞且證言係較異議人之辯解為可採，況異議人於
      交通違規案件陳述單中自承伊當日有喝酒（參見本院卷第
      16 頁 ），於本院調查時則改稱伊當天並沒有喝酒云云（
      參見本院卷第25頁、第27頁反面），益徵異議人上開所辯
      不足採信。是異議人於上開時、地，拒絕接受酒精濃度測
      試之檢定之違規事實明確。另異議人雖庭呈錄影光碟及現
      場照片4 張欲證明其停車處與員警欲對其施行酒測處有一
      段距離（參見本院卷第29頁至第31頁），核與證人庭呈之
      現場簡圖（參見本院卷第28頁）相符，然此並無法證明異
      議人當日究有無喝酒抑或是否酒醉駕車，是異議人所庭呈
      之證據實無法據為對異議人有利之證明，附此敘明。
五、綜上所述，證人即警員傅煒哲既證述其親眼目睹異議人騎乘
    車牌號碼ICA-308 號輕型機車，行駛於道路上，嗣停放機車
    於停車場，旋即遭執行警員攔檢，而為「汽車（包含輕型機
    車）駕駛人」至明，且其後又有拒絕接受酒精濃度測試之檢
    定之事實，是原舉發機關依法舉發並無違誤之處，是原處分
    機關援引上開規定裁處罰鍰6 萬元，並吊銷駕駛執照，且3
    年內不得考領駕駛執照，洵無不當。從而，本件異議為無理
    由，應予駁回。
六、據上論斷，應依道路交通管理處罰條例第87條第2 項、道路
    交通案件處理辦法第19條，裁定如主文。
中    華    民    國    98    年    11    月    20    日
                  交通法庭    法  官  石蕙慈
以上正本證明與原本無異。
如不服本裁定，應於裁定送達後5 日內向本院提出抗告狀。
                              書記官  李佳穎
中    華    民    國    98    年    11    月    23    日


司法院資訊處製作；財團法人民間司法改革基金會備份。
